臺灣板橋地方法院刑事判決　　　　　　　　　　　　　九十一年度訴緝字第七五號
　　公　訴　人　臺灣板橋地方法院檢察署檢察官
　　被　　　告　甲○○
右列被告因妨害兵役案件，經檢察官提起公訴（八十九年度偵字第七二一六號），本
院判決如左：
    主  文
甲○○意圖避免常備兵之徵集，應受徵集，無故逾入營期限五日，處有期徒刑參月，
如易科罰金，以參佰元折算壹日。
    事  實
一、甲○○係六十二年次役男，受陸軍第一八四四梯次常備兵役徵集，應於民國八十
    九年二月二十一日上午九時三十分到台北縣板橋市台鐵板橋新站北二門入口大廳
    右側報到集合。而該徵集令於同年一月三十一日由通報義務人即其父張義雄簽收
    。詎甲○○意圖避免常備兵之徵集，無故逾入營期限五日仍未前往上開地點報到
    入營服役。
二、案經臺北縣政府移送臺灣板橋地方法院檢察署檢察官偵查起訴。
    理  由
一、訊據被告甲○○對右揭事實矢口否認，辯稱：伊住所並未變更，只是出去工作南
    北兩地跑，並不是真的逃避，是不知道伊父親有收到徵集令云云。經查，被告徵
    集令由通報義務人於八十九年一月三十一日收受，有陸軍常備兵徵集令在卷足稽
    。再被告亦自承並未遷移戶籍，仍住該處，僅因南北做生意常不在家等情（詳參
    本院九十一年七月二十三日審判筆錄），而接受徵集令至報到日有二十日左右，
    被告既仍住家中，自當知悉其受陸軍常備兵之召集，所辯不知有召集令云云，應
    不足採信。此外，並有妨害兵役案件調查表、陸軍常備兵徵集令收執聯、戶籍謄
    本各一件附卷足稽，本件事證明確，被告犯行堪以認定    。
二、核被告甲○○所為，係違反妨害兵役治罪條例第四條第五款之罪。查被告行為後
    ，妨害兵役治罪條例於九十一年六月二十六日修正公布施行，修正前該條例第四
    條第五款規定之法定刑為六月以上、五年以下有期徒刑，修正後仍列為該條例第
    四條第五款，其法定刑則改為五年以下有期徒刑，比較新舊法，以新法較有利於
    被告，自應依刑法第二條第一項前段之規定，適用較有利於被告之修正後妨害兵
    役治罪條例第四條第五款規定處斷。爰審酌被告之素行、犯罪之動機、所生之危
    害等一切情狀，量處有期徒刑三月，並諭知易科罰金之折算標準。次按刑法第四
    十一條業於九十年一月四日修正為「犯最重本刑為五年以下有期徒刑以下之刑之
    罪，而受六月以下有期徒刑或拘役之宣告，因身體、教育、職業、家庭之關係或
    其他正當事由，執行顯有困難者，得以一元以上三元以下折算一日，易科罰金。
    但確因不執行所宣告之刑，難收矯正之效或難以維持法秩序者，不在此限。」「
    併合處罰之數罪，均有前項情形，其應執行之刑逾六月者，亦同。」並於同年月
    十日公布施行，於同年月十二日生效；被告行為後法律有變更，比較新舊法之規
    定，以修正後之刑法第四十一條規定對被告有利，依刑法第二條第一項前段之規
    定，自應適用裁判時已修正之刑法第四十一條第一項前段規定諭知易科罰金之折
    算標準。
據上論斷，應依刑事訴訟法第二百九十九條第一項前段，修正後妨害兵役治罪條例第
四條第五款，刑法第十一條前段、第二條第一項前段、第四十一條第一項前段，罰金
罰鍰提高標準條例第二條，判決如主文。
本案經檢察官孫治平到庭執行職務
中      華      民      國    九十一    年      七      月    三十一    日
                                  臺灣板橋地方法院刑事第四庭
                                      法  官    徐  子  涵
右正本證明與原本無異。
如不服本判決，應於判決送達後十日內向本院提出上訴狀 (應附繕本)。
                                      書記官    彭  麗  紅
中      華      民      國      九十一      年    八    月      一      日
附錄本案所犯法條全文
妨害兵役治罪條例第四條
意圖避免預備軍官、預備士官或常備兵、補充兵現役之徵集，而有左列行
為之一者，處五年以下有期徒刑：
一  捏造免役或緩徵原因者。
二  毀傷身體或以其他方法變更體位者。
三  緩徵原因消滅，無故逾四十五日未自動申報者。
四  拒絕接受徵集令者。
五  應受徵集，無故逾入營期限五日者。
六  使人頂替本人應徵者。
七  未經核准而出境者。
八  核准出境後、屆期未歸、經催告仍未回國者。
